臺灣高等法院民事判決
110年度勞再易字第5號
再 審原 告  劉原祺  
再 審被 告  玄奘大學
法定代理人  簡紹琦  

上列當事人間請求確認僱傭關係存在等再審之訴事件，再審原告
對於中華民國110年1月19日本院109年度勞上更一字第7號確定判
決提起再審，並為訴之追加，本院不經言詞辯論，判決如下：
    主      文
再審之訴及追加之訴均駁回。
再審（含追加之訴）訴訟費用由再審原告負擔。
    事實及理由
一、再審原告主張：伊自民國97年8月1日起受僱於再審被告擔任
    專任副教授，月薪為新台幣（下同）9萬6995元，伊於105年
    8月16日年滿65歲，符合學校法人及其所屬私立學校教職員
    退休撫卹離職資遣條例（下稱系爭條例）第16條規定屆齡退
    休條件，依同條例第19條第3項規定，伊得選擇最遲於106年
    2月1日為退休生效日。詎再審被告竟自訂105年8月16日為伊
    之退休生效日，並以同年7月14日函通知伊辦理退休，兩造
    就退休生效日發生爭議，致伊無法請領退休金及公保養老年
    金，計算至伊提起訴訟至判決確定約計4.5年，受有因滯領
    退休金、公保養老金所生之利息（下稱系爭利息）損害共計
    67萬5330元。本院109年度勞上更一字第7號確定判決（下稱
    原確定判決）既認再審被告違反系爭條例自訂退休日期違法
    ，卻以其僅負責彙轉申請書及相關證明文件予財團法人中華
    民國私立學校教職員退休撫卹儲金管理委員會（下稱儲金管
    理會）審定，無權決定伊可否領取退休金，對伊所生系爭利
    息損害，無故意或過失之不法侵權行為，認事用法實有違經
    驗法則、比例原則及違反憲法第7條、第22條、第23條及民
    法第184條規定；再審被告於前程序未爭執伊因延宕領取系
    爭利息損失應以複利計算，原確定判決未將此列為兩造不爭
    執事項，亦違反當事人處分權主義，適用法規顯有錯誤情形
    ；另原確定判決就伊所受系爭利息損害未斟酌系爭條例第1
    條之規定，亦有漏未斟酌證物之再審事由等語。爰依民事訴
    訟法第496條第1項第1款、第13款之規定，求為將原確定判
    決關於駁回伊請求再審被告給付33萬9603元之上訴及追加之
    訴部分廢棄，命再審被告如數給付，並追加請求再審被告再
    給付33萬5727元扣除年終獎金（1.5-0.8925）個月及以複利
    計算之遲延利息之判決（至再審原告就最高法院108年度台
    上字第2478號確定判決聲請再審部分，另由本院裁定移送最
    高法院審理）。
二、本件未行準備程序或言詞辯論，再審被告亦未提出書狀作何
    聲明及陳述。
三、按再審之訴顯無再審理由者，得不經言詞辯論，以判決駁回
    之。民事訴訟法第502條第2項定有明文。所謂再審之訴顯無
    再審理由，係依再審原告所主張之再審事由，不經調查即可
    認定在法律上顯無理由而不能獲得勝訴之判決者而言。
四、茲就本院得心證之理由，分述如下：
　㈠再審原告主張原確定判決有民事訴訟法第496條第1項第1款規
    定之再審事由部分：
　⒈民事訴訟法第496條第1項第1款所謂適用法規顯有錯誤者，係
    指確定裁判所適用之法規顯然不合於法律規定，或與司法院
    現尚有效及大法官會議之解釋顯有違反，或消極的不適用法
    規顯然影響裁判者而言（司法院大法官會議釋字第177號解
    釋、最高法院60年台再字第170號判決先例意旨參照），並
    不包括裁判理由矛盾、理由不備、取捨證據失當、調查證據
    欠周、漏未斟酌證據、認定事實錯誤及在學說上諸說併存致
    發生法律上見解歧異等情形在內（最高法院63年台上字第88
    0號判例、90年度台再字第27號、104年度台聲字第1206號、
    100年度台再字第33號裁判意旨參照）。故法院認定事實錯
    誤，或就當事人提出之事實或證據疏於調查或漏未斟酌，僅
    生調查證據是否妥適或裁定不備理由之問題，雖得於判決確
    定前據為提起上訴之理由，究與適用法規顯有錯誤有別，當
    事人不得據以提起再審之訴（最高法院18年上字第209號判
    例、17年上字第917號判例參照）。
　⒉原確定判決就再審原告請求再審被告賠償系爭利息損失部分
    ，本於取捨證據、認定事實之職權行使而論斷：再審原告為
    私校教職員，兩造間聘僱關係應以其依系爭條例第19條第3
    項規定選擇之退休生效日即106年2月1日終止，再審原告依
    系爭條例第4條第1項、第2項前段、第5條之規定，應於退休
    生效前3個月填具退休事實表3份，連同全部任職證件及有關
    證明文件申請退休，由再審被告彙轉儲金管理會審定。故退
    休金之審定與核發係由儲金管理會辦理，再審被告僅負責彙
    轉再審原告填寫之申請書及相關證明文件。再審原告於105
    年12月28日提出系爭聲明書、退休事實表申請退休給予，再
    審被告已於106年1月3日彙轉儲金管理會辦理，難認有何遲
    延彙轉之情事。至儲金管理會審定時間長短、何時撥付退休
    金均非再審被告所得置喙。再審原告未舉證其有確認請領方
    式請領養老給付，並自承不能領取舊制退休金係因儲金管理
    會認為沒有退休生效日不能辦理養老金、退休金申領所致，
    難認再審被告有何故意或過失之不法侵權行為，致生損害於
    再審原告之情形。再審原告主張延宕未領得舊制退休金、公
    保養老金之給付，依民法第184條第1項前段規定，請求再審
    被告賠償系爭利息損失，即乏其據。經核並無適用法規顯有
    錯誤之情形。　　
　⒊再審原告雖以：再審被告既違反系爭條例第4條第5項規定自
    訂退休日期，原確定判決卻以其僅負責彙轉申請書及相關證
    明文件予儲金管理會審定，無權決定伊可否領取退休金，對
    伊所受系爭利息損害，無故意或過失之不法侵權行為，認事
    用法違反經驗法則、比例原則及憲法第7條、第22條、第23
    條及民法第184條之規定云云。惟：再審被告有無違反系爭
    條例第4條第5項規定自訂再審原告退休日期，與其有無遲延
    彙轉再審原告填寫之申請書及相關證明文件至儲金管理會，
    致生系爭利息損害，係屬二事；再審原告復於前程序自承不
    能領取舊制退休金係因儲金管理會認為沒有退休生效日不能
    辦理養老金、退休金申領所致（參原確定判決第11頁，見本
    院卷第139頁），即無從因儲金管理會審定時間長短，認再
    審被告應就再審原告主張之遲延領取退休金及公保養老給付
    所受系爭利息損害，負侵權行為損害賠償責任。又原確定判
    決既認再審被告並無遲延彙轉之情形，不構成侵權行為，自
    無再審究應否以複利計算系爭利息損害之問題。再審原告執
    此指摘原確定判決有適用前揭法規顯有錯誤之再審理由，均
    無足取。　　
  ㈡再審原告主張原確定判決有漏未斟酌證據之再審事由部分：
  ⒈法院裁判適用法規或解釋法律，係依職權為之，原無待當事
    人提出其他判決以為證據（最高法院64年台聲字第58號判例
    參照）。準此，民事訴訟法第496條第1項第13款規範之再審
    事由，係指當事人發現未經斟酌之證物，並不包括法規、函
    令、解釋之適用或其他裁判之見解。　　
  ⒉再審原告提出之系爭條例，屬於法律性質，並非用以證明事
    實之物證，依上說明，不能謂係民事訴訟法第496條第1項第
    13款所謂未經斟酌之證物。再審原告執此主張原確定判決漏
    未斟酌系爭條例第1條規定，而有民事訴訟法第496條第1項
    第13款之再審事由，洵非可採。　
五、綜上所述，再審原告主張原確定判決有民事訴訟法第496條
    第1項第1款、第13款之再審事由，顯無理由，依上說明，爰
    不經言詞辯論，逕以判決駁回本件再審之訴。又再審之訴係
    對於確定終局判決聲明不服之方法，須已具備合法要件，並
    有再審理由，始得再開或續行前訴訟程序，本件再審之訴既
    無再審理由，前程序尚未再開，自不許當事人為訴之追加。
    是再審原告所提追加之訴，為不合法，不應准許。並依民事
    訴訟法第78條規定，為訴訟費用負擔之判決。　　
六、據上論結，本件再審之訴為顯無理由，追加之訴為不合法，
    爰判決如主文。　　
中　　華　　民　　國　　110 　年　　7 　　月　　16　　日
                  勞動法庭
                      審判長法　官  胡宏文
                            法　官  陳心婷
                            法　官  朱慧真
正本係照原本作成。
不得上訴。
中　　華　　民　　國　　110 　年　　7 　　月　　16　　日

                            書記官  陳永訓